臺灣高等法院刑事判決　　　　　　　　　　　　九十三年度重上更(三)字第一二七號
　　上　訴　人
　　即　被　告　乙○○
　　指定辯護人　本院公設辯護人　甲○○
右上訴人因違反槍砲彈藥刀械管制條例案件，不服臺灣宜蘭地方法院八十九年度訴字
第二九○號中華民國九十年十二月十四日第一審判決（起訴案號：臺灣宜蘭地方法院
檢察署九十年度偵緝字第一三○號），提起上訴，經判決後，由最高法院第三次發回
更審，本院判決如左：
    主  文
原判決撤銷。
乙○○未經許可無故持有其他可發射子彈具有殺傷力之槍枝，累犯，處有期徒刑壹年
拾月。併科罰金新台幣拾萬元，罰金如易服勞役以銀元參佰元即新臺幣玖佰元折算壹
日。扣案如附表一編號一、二、三、四、六、七及附表二所示之物，均沒收。
    事  實
一、乙○○有犯罪前科（如理由二所示），明知未經許可，不得持有管制槍械、子彈
    或槍砲、彈藥之主要組成零件，竟於八十八年間之某時，未經許可，在其羅東鎮
    ○○路十七巷七十號五樓居處內，自不詳姓名、年籍之人，取得如附表一編號一
    、二可發射子彈具有殺傷力，屬管制槍械、仿ＢＥＲＥＴＴＡ廠半自動手槍製造
    之九０改造手槍一枝（槍枝管制編號為0000000000號）；與仿ＷＡＬ
    ＴＨＥＲ廠半自動手槍製造之八厘米之改造手槍一枝（槍枝管制編號為0000
    000000號）、及附表一編號五七ｍｍ之改造金屬彈頭子彈十顆，及附表一
    編號三、四、六、七附表二所示之槍、子彈、槍砲、彈藥之主要組成零件，而非
    法持有之。
二、嗣於八十九年三月二十二日凌晨一時三十分許，為宜蘭縣警察局羅東分局在乙○
    ○上開羅東鎮○○路居所，在其房間內抽屜下之暗櫃內查獲，並扣得如附表一編
    號一、三、五所示之前述之具有殺傷力之改造手槍、子彈；及附表一編號三、四
    、六、七槍枝、彈藥之主要組成零件。
三、乙○○攜帶前案未搜獲之零件，搬遷至宜蘭縣冬山鄉○○路美和巷十二號居住；
    未經許可而持有；於九十年十一月十六日十七時十分許，經宜蘭縣警察局宜蘭分
    局持臺灣宜蘭地方法院法官所核發之搜索票在其宜蘭縣冬山鄉居處當場查獲如附
    表二所示之槍枝、彈藥之主要組成零件；槍管成品一支、子彈成品二顆、子彈半
    成品三顆。搜索之際乙○○於該日二十時許，回至上開房屋，為警查獲（此部分
    前經本院認同一案件判決重複起訴以九十一年度上更（一）字第七一三號判決公
    訴不受理確定，經本院九十一年度上更（一）字第七一０號依職權調卷併案辦理
    ）。
四、案經宜蘭縣警察局宜蘭分局報請臺灣宜蘭地方法院檢察署檢察官偵查起訴，及本
    院依職權調卷併案辦理。
    理  由
一、本院查：
 （一）右揭八十九年三月二十二日凌晨一時三十分許，在被告乙○○所住宜蘭縣羅
       東鎮○○路十七巷七十號五樓查獲如附表一所示物品之事實，業據證人即承
       辦員警莊樹松供述綦詳（見原審訴字第二九０號卷第一一七頁）。傅瑞龍、
       陳保羅供述綦詳（見原審訴字第二九０號卷第一一七頁、本院上更(一)字第七
       一三號卷第四十六頁、第五十七頁），並有搜索扣案筆錄（見八十九年度偵
       字第八八一號卷第三頁）、扣押物品目錄表（同偵查卷第四頁）、本院上更
       (一)字第七一０號第三二頁勘驗筆錄等在卷及如附表一所示之槍支、子彈、槍
       彈主要組成零件暨改造工具扣案可資佐證。
（二） 經鑑定結果，如附表一編號一之改造仿具瑞塔九○手槍一支（槍支管制編號
       為000000000號），認係仿ＢＥＲＥＴＴＡ廠半自動手槍製造之九
       ○金屬玩具槍換裝土造金屬槍管改造成，機械性能良好，認具殺傷力；附表
       一編號二之改造之八厘米手槍（槍支管制編號為0000000000），
       認係仿ＷＡＬＴＨＥＲ廠半自動手槍製造之金屬玩具手槍換裝土造金屬槍管
       改造成，機械性能良好，認具殺傷力；附表一編號三為仿ＢＥＲＥＴＴＡ廠
       玩具槍，金屬槍身、滑套，及塑膠槍管等『零件』；附表一編號四為仿ＣＯ
       ＬＴ廠玩具槍，金屬槍身、滑套，及塑膠槍管等『零件』；扣案附表一編號
       五之子彈十顆，認均係以玩具槍彈殼加裝直徑約七ｍｍ之金屬彈頭改造而成
       ，其中三顆經內政部警政署刑事警察局鑑定時試射用罄滅失，剩餘七顆經原
       審於審理中亦送請刑事警察局鑑驗，已實際試射擊發，認均具殺傷力；有內
       政部警政署刑事警察局八十九年三月三十日刑鑑字第三九六○六號鑑驗書在
       卷可稽（見偵字第八八一號卷第三十八頁）、同署八十九年十二月十五日八
       九形鑑字第一九五○八六號函可憑（見原審八十九年度訴字第二九０號卷第
       二十五頁）。至扣案附表一編號三、四及編號六、七，亦經刑事警察局八十
       九年三月三十日刑鑑字第三九六○六號鑑驗書，鑑定如附表一備註欄所述。
（三）右揭於九十年十一月十六日十七時十分許，經宜蘭縣警察局宜蘭分局持臺灣宜
      蘭地方法院法官所核發之搜索票在被告乙○○宜蘭縣冬山鄉居處當場查獲如附
      表二所示之槍枝、彈藥之主要組成零件；槍管成品一支、子彈成品二顆、子彈
      半成品三顆。其中如附表二編號一土造金屬槍管、編號二子彈成品二顆，經送
      同署刑事警察局鑑定結果，認：(一)送鑑定槍管一支，認係已貫通之土造金屬槍
      管成品。(二)送鑑定子彈二顆，認均係由玩具槍用金屬彈殼加裝直徑約七˙八Ｍ
      Ｍ金屬彈頭改造而成之改造子彈，惟送鑑定子彈之底火部位均已陷落，認無法
      擊發，均不具殺傷力。此有內政部警政署刑事警察局九十年十一月三十日刑鑑
      字第二二０四三三號鑑驗通知書在卷可稽（見偵字第三三九○號卷第四十二頁
      ）。
（四）本案之槍枝、子彈、零組件，分別在宜蘭縣羅東鎮○○路十七巷七十號五樓、
      冬山鄉○○路美和巷十二號被告居住處所查獲等觀之，本案如附表一、附表二
      所示之槍枝、子彈、零組件，應係被告所持有，自可認定。被告於本院前審雖
      聲請傳喚證人莊金德、曾賢良、卓柏瑋、林志彥、張智傑，以證明附表一編號
      一、二、六之槍枝及底火非其所有。然經本院前審囑託臺灣宜蘭地方法院訊問
      結果，證人莊金德、曾賢良、卓柏瑋均供證不知本案之槍枝零件為何人所有（
      見本院更二卷附臺灣宜蘭地方法院訊問筆錄）。另證人林志彥雖供稱：阿興找
      乙○○，說要請蕭先生幫忙，阿興說有一枝槍滑套壞掉，阿興是將槍枝用東西
      包住，不曉得是用報紙包的我忘記了，有將槍枝從包住的東西拿出來給乙○○
      看，乙○○看到槍枝以後，向阿興說槍枝趕快拿回去，不然會出事情云云。證
      人張智傑亦供稱：卓仔就進來拿了一個紅色的袋子，乙○○問他那是什麼東西
      ，卓仔就吞吞吐吐不說，乙○○就很生氣追問，卓仔才把東西拿出來，是壹支
      槍管和子彈，乙○○說有朋友在，叫他把東西拿出去等語（以上證人證言均見
      本院更二卷第一０九頁至第一三五頁所附臺灣宜蘭地方法院訊問筆錄）。惟證
      人等之供詞，亦不能解免被告未經許可，無故持有之責任。再扣案中附表一編
      號一、二槍枝及編號五之子彈十顆，並均具有殺傷力，已如前述。附表一、二
      該等槍枝、子彈，及零件亦確實在被告持有之中，應毋庸置疑。從而，扣案附
      表一、二槍枝、子彈、零件及底火不論是否屬被告所有，亦均不影響被告犯行
      之成立。
二、核被告乙○○所為，未經許可無故持有改造玩具手槍、子彈，及零件部分，係犯
    槍砲彈藥刀械管制條例第十一條第四項之未經許可無故持有其他可發射子彈具有
    殺傷力之槍枝、同條例第十二條第四項之未經許可無故持有子彈、第十三條第四
    項之未經許可無故持有製造槍、彈之主要組成零件等罪。又事實欄三關於在被告
    宜蘭縣冬山鄉查獲持有附表二製造槍枝、子彈零件等犯行，雖未經本案之檢察官
    提起公訴（本院前以另九十一年度上更(一)字第七一三號案審理，因起訴在後，已
    另為判決諭知公訴不受理確定）；惟因與本案起訴之犯行，有裁判上一罪之關係
    ，故本院自應依職權調卷併予審究，附此敘明。被告一個持有行為，而分別觸犯
    持有可發射子彈具有殺傷力之槍枝、子彈、製造槍枝、子彈之主要組成零件等罪
    ，係想像競合犯，應從一重，以槍砲彈藥刀械管制條例第十一條第四項之未經許
    可無故持有其他可發射子彈具有殺傷力之槍枝罪處斷。被告乙○○曾有違反麻醉
    藥品管理條例、賭博、違反槍砲彈藥刀械管制條例等前科，其中因違反槍砲彈藥
    刀械管制條例案件經臺灣宜蘭地方法院八十六年七月十日以八十六年度訴字第一
    三０號判處有期徒刑八月；又因違反麻醉藥品管理條例案件，經同法院於八十六
    年七月三十日以八十六年度易字第四一０號判處有期徒刑一年；嗣經原審法院以
    八十六年度聲字第九六五號定其應執行之刑為有期徒刑一年七月，經執行於八十
    七年十二月十五日縮短刑期假釋，至八十八年九月二十六日假釋期滿而執行完畢
    ，有本院被告全國前案紀錄表附卷可參，其於五年內再犯本件有期徒刑以上之罪
    ，為累犯，應依刑法第四十七條規定，加重其刑。
三、公訴意旨另略以：被告乙○○於前揭事實二、三之居住所，為警查獲大批工具，
    以其未經許可，而製造槍、彈。因認被告另涉犯槍砲彈藥刀械管制條例第十一條
    第一項未經許可「製造」可發射子彈具有殺傷力之槍枝罪，及同條例第十二條第
    一項之未經許可「製造」子彈罪嫌云云。惟查：
（一）按犯罪事實應依證據認定之，無證據不得推定其犯罪事實，刑事訴訟法第一百
      五十四條定有明文。又事實之認定，應憑證據，如未能發現相當證據，或證據
      不足以證明，自不能以推測或擬制之方法，為裁判基礎（最高法院四十年台上
      字第八六號判例參照）；而認定犯罪事實所憑之證據，雖不以直接證據為限，
      間接證據亦包括在內，然而無論直接證據或間接證據，其為訴訟上之證明，須
      於通常一般之人均不致有所懷疑，而得確信其為真實之程度者，始得據為有罪
      之認定，倘其證明尚未達到此一程度，而有合理之懷疑存在而無從使事實審法
      院得有罪之確信時，即應由法院為諭知被告無罪之判決（最高法院七十六年台
      上字第四九八六號判例參照）。
（二）公訴人認被告涉有前述製造槍、彈罪嫌無非以被告自白，佐以被告之前科，扣
      案之槍、彈、主要零件等物為其主要論據。
（三）訊據被告乙○○就其曾持有前述槍、彈、主要組成零件之事實部分固不諱言業
      如前述，惟堅決否認有何製造槍、彈之犯行，辯稱：渠並未製造，該等槍、彈
      係曾賢良、莊金德、卓柏偉等人所拿來等語。
（四）經查：
    (1)被告於歷次警訊、檢察官偵查、原審審理時，均未供稱其有製造槍、彈之行為
      ，被告於八十九年七月二十五日檢察官偵查中，固陳稱：「八十八年九、十月
      間有一不詳姓名，約二十多歲之男子，聽說我會修理槍枝，故拿該槍到我南勢
      路居處，給我修理，但一直沒拿回去，我將該槍放在南勢路未帶到別處」等語
      （見偵緝一三○號卷第二十六頁）；惟查被告此部分之供述，僅係陳稱有一男
      子，聽說被告會修理槍枝，而拿槍予被告，要被告為其修理該槍枝爾，被告並
      未陳稱其於收受該槍枝後，已予修理云云。是被告於八十九年七月二十五日檢
      察官偵查中所供述者，於法尚不得認係製造（改造）槍、彈之自白。
    (2)另證人即警員莊樹松雖於原審九十年十一月三十日訊問時之證稱：「砂輪機及
      電鑽是在客廳旁邊轉角的櫃子查獲，扣案的砂輪機不是一般房屋裝潢所用的砂
      輪機，應該是用來磨子彈跟鐵器。所查獲的兩部砂輪機都是中古的，且都是好
      的可以使用，至於大台的砂輪機我們有問過，可以使用磨金屬的，砂輪機的構
      造應該無法磨石頭，因為兩個滾輪相接石頭無法放進去，且砂輪機旁邊還有一
      些銅屑。」云云（見原審卷第一一八頁），惟並無證據證明該等銅屑確係被告
      製造槍、彈所留下之者；是於法亦應認證人莊樹松此部分之供述，尚非得資為
      被告非法製造槍、彈之適合證明。況槍彈之製造乃專業知識，關於　案機械可
      否供製造、槍彈之用？現場遺留所謂銅屑，是否為製造槍、彈所遺留？均須賴
      專家鑑定，難具證據能力。上開警員端憑一般知識，所作證言，自非可採。
    (3)就事實三部分檢察官雖以證人劉鳳如之證述為被告有製造槍砲、彈藥主要零件
      之證明；惟查證人劉鳳如於九十年十一月十六日警訊時陳稱：「（妳有無看過
      乙○○改造槍枝或子彈？）我不知道何為改造槍枝及子彈，但我曾約一星期左
      右晚上在床上休息時，我聽到乙○○類似以電鑽聲音磨鐵器聲，因我人在房間
      尾，他在前面忙，我不敢到前面看。」等語（見宜蘭縣警察局宜蘭分局刑事案
      件偵查卷宗第六頁）；證人劉鳳如嗣於檢察官九十年十二月十二日偵查中亦稱
      ：「（九十年十一月十六日在警訊時陳述是否實在？）實在，（當天情形如何
      ？）十一月間某日晚上九時許我看見乙○○以電鑽等械具在鑽東西，但沒有看
      清楚是何東西。」等語（見偵查卷第四十七頁）；是依證人劉鳳如前引供述，
      證人劉鳳如雖聽聞被告以電鑽聲音磨鐵器之聲音，但卻未親眼見得被告確實在
      磨何物，是證人劉鳳如此項情況證據，尚不足以間接推論被告有製造子彈、製
      造槍砲、彈藥行為。
    (4)至於八十九年度偵字第八八一號卷起獲證物一覽表編號十一，經本院更（二）
      審送請內政部警政署刑事警察局鑑定，結果均為供玩具槍使用之零件，非屬內
      政部八十六年十一月二十四日台 (八六)內警字第八六七０六八三號公告之槍
      砲、彈藥主要組成零件，有內政部九十二年十二月三十日內授警字第０九二０
      ０七六八一五號函附在本院九十二年度更（二）第四七二卷第一五六頁可稽。
    (5)縱而，本件查無其他積極證據足資證明被告有何製造槍、彈犯行。惟公訴人認
      此部分與前述論罪科刑之部分，係有「吸收」關係之實質上一罪，爰不另就被
      告被訴「製造」槍、彈部分為無罪之諭知，附此敘明。
四、原審以被告事證明確，而予論科，固非無見有無違誤。本件並無確切證據證明被
    告確有製造槍彈之犯行，原審未詳予勾稽，遽論被告以製造槍、彈之罪，顯有未
    洽；另本件槍彈之主要組成零件即附表一編號六底火共計一百九十五顆，原判決
    誤載為一百九十顆，亦有未臻妥適；再事實欄三部分，併辦部份原審未及審理，
    亦有未合。被告乙○○上訴意旨否認犯罪，固無可取，惟原判決既有可議，即屬
    無可維持，應由本院將原判決撤銷改判。爰審酌被告犯罪動機、手段，其未經許
    可無故持有可發射子彈具有殺傷力之槍支、子彈、製造槍砲之主要組成零件之數
    量甚夥，對社會治安所潛在危害性頗大，及其犯罪後否認犯罪之態度等一切情狀
    ，量處如主文第二項所示之刑；併科罰金部分並諭知罰金易服勞役之折算標準。
    扣案如附表一編號一、二之物為改造具有殺傷力之槍枝，附表一編號三、四、六
    、七及附表二編號一至三之物品，為槍枝或彈藥之主要組成零件，依槍砲彈藥刀
    械管制條例之規定，未經許可，不得持有，均屬違禁物，不問屬於犯人與否，應
    依刑法第三十八條第一項第一款規定沒收。附表一編號五扣案子彈十顆，則均經
    內政部警政署刑事警察局鑑定時，於偵查中試射三顆，於原審中試射七顆用罄滅
    失，已非違禁物，爰均不予諭知沒收。
五、末查，被告行為後，槍砲彈藥刀械管制條例第十九條定關於保安處分宣告強制工
    作之規定，業於九十年十一月十四日公布刪除，經比較新、舊法之結果，以修正
    後之規定有利於被告，爰依刑法第二條第一項前段規定，適用修正後之槍砲彈藥
    刀械管制條例規定，不予宣告強制工作，併此敘明。
據上論斷，應依刑事訴訟法第三百六十九條第一項前段、第三百六十四條、第二百九
十九條第一項前段，槍砲彈藥刀械管制條例第十一條第四項、第十二條第四項、第十
三條第四項，刑法第十一條前段、第二條第一項前段、第五十五條、第四十七條、第
四十二條第二項、第三十八條第一項第一款、罰金罰鍰提高標準條例第二條、現行法
規所定貨幣單折算新臺幣條例第二條，判決如主文。
本案經檢察官劉文水到庭執行職務。
中　　　華　　　民　　　國　　九十三　　年　　 十一 　　月　　 十一 　　日
                              臺灣高等法院刑事第八庭
                                  審判長法  官  陳　祐　治
                                        法  官  陳　晴　教
                                        法  官  王  炳  梁
右正本證明與原本無異。
如不服本判決，應於收受送達後十日內向本院提出上訴書狀，其未敘述上訴之理由者
並得於提起上訴後十日內向本院補提理由書（均須按他造當事人之人數附繕本）。
                                        書記官　潘　大　鵬
中　　　華　　　民　　　國　　九十三　　年　　 十一 　　月　　 十二 　　日
附錄：本案論罪科刑法條全文
槍砲彈藥刀械管制條例第十一條：
未經許可，製造、販賣或運輸第四條第一項第一款所稱其他可發射金屬或子彈具有殺
傷力之各式槍砲者，處五年以上有期徒刑，併科新臺幣一千萬元以下罰金。
未經許可，轉讓、出租或出借前項所列槍砲者，處三年以上十年以下有期徒刑，併科
新臺幣七百萬元以下罰金。
意圖供自己或他人犯罪之用，而犯前二項之罪者，處無期徒刑或七年以上有期徒刑，
併科新臺幣一千萬元以下罰金。
未經許可，持有、寄藏或意圖販賣而陳列第一項所列槍砲者，處一年以上七年以下有
期徒刑，併科新臺幣七百萬元以下罰金。
第一項至第三項之未遂犯罰之。
槍砲彈藥刀械管制條例第十二條
未經許可，製造、販賣或運輸子彈者，處一年以上七年以下有期徒刑，併科新台幣五
百萬元以下罰金。
未經許可，轉讓、出租或出借子彈者，處六月以上五年以下有期徒刑，併科新台幣三
百萬元以下罰金。
意圖供自己或他人犯罪之用，而犯前二項之罪者，處三年以上十年以下有期徒刑，併
科新台幣七百萬元以下罰金。
未經許可，持有、寄藏或意圖販賣而陳列子彈者，處五年以下有期徒刑，併科新台幣
三百萬元以下罰金。
第一項至第三項之未遂犯罰之。
槍砲彈藥刀械管制條例第十三條：
未經許可，製造、販賣或運輸槍砲、彈藥之主要組成零件者，處三年以上十年以下有
期徒刑，併科新台幣七百萬元以下罰金。
未經許可，轉讓、出租或出借前項零件者，處一年以上七年以下有期徒刑，併科新台
幣五百萬元以下罰金。
意圖供自己或他人犯罪之用，而犯前二項之罪者，處五年以上有期徒刑，併科新台幣
一千萬元以下罰金。
未經許可，持有、寄藏或意圖販賣而陳列第一項所列零件者，第六月以上五年以下有
期徒刑，併科新台幣三百萬元以下罰金。
第一項至第三項之未遂犯罰之。
附表一：
  ┌──┬───────────┬────────┬─────────┐
  │編號│ 品               名  │ 數         量  │ 備            註 │
  ├──┼───────────┼────────┼─────────┤
  │一  │改造具瑞塔九０手槍（含│壹把            │仿BERETTA廠半自動 │
  │    │彈匣，槍枝管制編號一一│                │手槍，機械性能良好│
  │    │00000000號）  │                │，具殺傷力        │
  ├──┼───────────┼────────┼─────────┤
  │二  │改造八厘米手槍（含彈匣│壹把            │仿WALTHER廠半自動 │
  │    │，槍枝管制編號一一０二│                │手槍，機械性能良好│
  │    │一六四三四０號）      │                │，具殺傷力        │
  ├──┼───────────┼────────┼─────────┤
  │三  │改造具瑞塔手槍（槍枝管│壹把，金屬槍身、│仿BERETTA廠半自動 │
  │    │制編號00000000│套，及塑膠槍管  │手槍。不具殺傷力，│
  │    │四一號）              │                │但仍屬手槍主要零件│
  ├──┼───────────┼────────┼─────────┤
  │四  │改造四五手槍（槍枝管制│壹把，金屬槍身、│仿COLT廠半自動手槍│
  │    │編號00000000四│滑套，及塑膠槍管│製造之玩具手槍。不│
  │    │二號）                │                │具殺傷力，但仍屬手│
  │    │                      │                │槍主要零件        │
  ├──┼───────────┼────────┼─────────┤
  │    │七ｍｍ改造金屬子彈    │十顆，偵查中鑑定│以玩具槍彈殼加裝金│
  │五  │                      │試射三顆；原審再│屬彈頭改造而成，具│
  │    │                      │送請鑑定其餘七顆│殺傷力            │
  │    │                      │，均經試射擊發用│                  │
  │    │                      │罄              │                  │
  ├──┼───────────┼────────┼─────────┤
  │六  │底火                  │一九五顆        │其中九十一顆為玩具│
  │    │                      │                │槍底火，八十五顆為│
  │    │                      │                │0.22建築工業用彈藥│
  │    │                      │                │，十九顆為0.27建築│
  │    │                      │                │工業用彈藥。為子彈│
  │    │                      │                │主要零件。        │
  ├──┼───────────┼────────┼─────────┤
  │七  │彈殼                  │二十顆          │玩具槍金屬彈殼。為│
  │    │                      │                │子彈主要零件      │
  └──┴───────────┴────────┴─────────┘
附表二：
  ┌──┬───────────┬────────┬─────────┐
  │編號│ 品               名  │ 數         量  │ 備            註 │
  ├──┼───────────┼────────┼─────────┤
  │一  │槍管成品              │一支            │貫通之土造金屬槍管│
  │    │                      │                │，為手槍主要零件。│
  ├──┼───────────┼────────┼─────────┤
  │二  │子彈成品              │二顆            │玩具槍子彈加裝金屬│
  │    │                      │                │七．八二mm彈頭，底│
  │    │                      │                │火陷落，不能擊發，│
  │    │                      │                │不具殺傷力。但仍屬│
  │    │                      │                │子彈主要零件      │
  ├──┼───────────┼────────┼─────────┤
  │三  │子彈半成品            │三顆            │為子彈主要零件。  │
  └──┴───────────┴────────┴─────────┘
